【裁判字號】    92,自,404
【裁判日期】    920827
【裁判案由】    違反動產擔保交易法
【裁判全文】
臺灣臺中地方法院刑事判決                          九十二年度自字第四四號
    自  訴  人  甲○○○有限公司
    代  表  人  陳曉明
    被      告  乙○○
右列被告因違反動產擔保交易法案件，經自訴人提起自訴，本院判決如左：
    主  文
乙○○無罪。
    理  由
一、自訴意旨略以：被告乙○○於民國八十九年五月十二日，以動產擔保交易附條件
    買賣之方式，向自訴人購買三陽牌車牌號碼ＫＹＨ─一０六號重型機車一輛，約
    定總價金新臺幣（下同）三萬八千五百二十元，分十二期給付，每月一期，每期
    為三千二百十元，訂於每月十日給付期款。被告本應於八十九年十二月十日繳交
    第七期期款，屆時未繳完，經自訴人以電話及存證信函催繳，並請其將機車送回
    處理，均未能與被告取得聯繫，嗣經派員前往被告居所即契約中約定之機車存放
    處瞭解，始知其已搬遷他處行蹤不明，機車亦不知去向拒絕交還，被告目前尚積
    欠期款六期共一萬九千二百六十元，使自訴人權益受損。因認被告涉有動產擔保
    交易法第三十八條之罪嫌。
二、按犯罪事實應依證據認定之，無證據不得推定其犯罪事實；又不能證明被告犯罪
    者，應諭知無罪之判決，刑事訴訟法第一百五十四條、第三百零一條第一項分別
    定有明文。次按事實之認定，應憑證據，所謂證據，須適於為被告犯罪事實之證
    明者，始得採為斷罪資料，如未能發現相當證據，或證據不足以證明，自不能以
    推測或擬制之方法以為裁判基礎；又認定不利於被告之事實，須依積極證據，苟
    積極證據不足為不利於被告事實之認定時，即應為有利於被告之認定，更不必有
    何有利之證據，最高法院五十三年臺上字第二七五０號、三十年上字第八一六號
    、四十年臺上字第八六號分別著有判例可資參照。再按動產擔保交易法第三十八
    條之罪，除須有債務人將標的物遷移或為其他處分行為，及債權人因而受有損害
    之客觀事實外，尚須債務人具有意圖不法利益之主觀要件，始克成立。
三、本件自訴人認被告乙○○涉有右開犯行，無非係以動產擔保附條件買賣契約書、
    存證信函等件，資為論據。訊之被告乙○○對於有於右揭時、地，以動產擔保交
    易附條件買賣之方式，向自訴人購買車牌號碼ＫＹＨ─一０六號重型機車一輛之
    事實，固坦承不諱，惟堅詞否認有何違反動產擔保交易法第三十八條之犯行，辯
    稱：上開機車係伊兒子即本件連帶保證人丙○○所購買、使用，期款亦由丙○○
    繳納，伊只是負擔保責任。購得該機車時，伊與丙○○確實居住在機車約定存放
    地點即彰化縣彰化市○○路九三巷五一號，嗣於九十年七月間，伊搬至臺中市○
    ○路處，丙○○有時與伊同住，有時至伊妻位在臺中縣潭子鄉之住處居住，約於
    九十一年十月間，該部機車因故障待修，暫時停放在伊所居住之大樓樓下，但於
    九十二年三、四月間發現該部機車不見了，由於該部機車非伊在使用，所以未報
    警。伊並不知丙○○未按時繳款，又因搬家，故未收到自訴人之付款通知。在知
    悉丙○○未按期付款後，業已代為繳清本件餘款，與自訴人達成和解等語。
四、經查：
（一）本件附條件買賣分期付款約定書之買受人欄固為被告乙○○，但連帶保證人則
      丙○○等情，有自訴人提出之動產擔保附條件買賣契約書、存證信函等件附卷
      可稽。衡諸常情，出名購買機車者，固然未必係日後實際要使用該部機車之人
      ，但由日後要使用該部機車之人擔任買賣契約之連帶保證人之情形，則所在多
      有，尤其在父子間，上開情形，猶屬常見。基此，被告辯稱：車牌號碼ＫＹＨ
      ─一０六號重型機車雖係由伊出名購買，但實際使用人係其子即連帶保證人丙
      ○○等語，核與一般常情相符。
（二）次按財產所有人或持用人遇有遷移住居處之情況，除將財產轉賣、贈與、丟棄
      或為其他處分外，一般均係隨同所有人或持用人遷往遷徙地，此乃事理之常。
      本件被告辯稱：其於九十年七月間已搬離本件契約約定機車存放地點即彰化縣
      彰化市○○路九三巷五一號等語，核與自訴人派員前往該址查察之結果相符，
      所辯堪認可採。是以本件被告另辯稱：伊與丙○○原居住在本件契約約定機車
      存放地點即彰化縣彰化市○○路九三巷五一號，嗣於九十年七月間，搬至臺中
      市○○路址，丙○○則隨之遷移住處，同時將前開機車一併帶走等語，即與前
      述情理無違，自難徒以上開機車存放地點確有遷移他處之客觀情狀，遽認被告
      在主觀上有何圖得不法利益之意圖。
（三）再者，本件動產擔保附條件買賣契約之前六期期款，均有按時繳納，而被告於
      自訴人提起本件自訴，經本院發布通緝，緝獲被告後，被告旋與自訴人達成和
      解，並繳清所欠付之六期期款等情，業據被告供明在卷，復為自訴人所不爭執
      ，並有和解書一份在卷可稽，則被告辯稱：由於期款原係由其子即連帶保證人
      丙○○繳納，伊並不知丙○○未按期付款，又因搬家而未接獲自訴人催繳通知
      等語，顯非無稽。據此，被告先前未能依約履行本件附條件買賣契約價金給付
      義務，應係對於實際使用該部機車之丙○○未按期繳款一事，並不知情所致至
      明。從而，被告對於其子所購買、使用之前開重型機車因搬家而變更存放地點
      ，在主觀確未存有任何不法利益之意圖，益臻明確。
（四）此外，自訴人又未能提出其他確切之證據證明被告乙○○就上開重型機車遷移
      原約定存放地點係為圖得如何之不法利益，本院復查無其他積極證據足認被告
      確有自訴人所指訴之犯行，揆諸前揭說明，應認被告就上開機車遷移他處之行
      為，尚與動產擔保交易法第三十八條之罪之構成要件有間，自無法以該罪相繩
      ，應依法諭知被告無罪之判決。
據上論斷，應依刑事訴訟法第三百四十三條、第三百零一條第一項，判決如主文。
中      華      民      國      九十二      年    八    月    二十七    日
                                臺灣臺中地方法院刑事第二庭
                                    法  官  莊  嘉  蕙
右正本證明與原本無異。
如不服本判決，應於送達後十日內向本院提出上訴狀（須附繕本），上訴於臺灣高等
法院臺中分院。
                                     書記官
中      華      民      國      九十二      年    八    月    二十九    日


司法院資訊處製作；財團法人民間司法改革基金會備份。
